---
title: >
  <div class="hidden">Curso em Planejamento e Análise de Experimentos com R<div>
bibliography: config/refs.bib
csl: config/ABNT-UFPR-2011-Mendeley.csl
output:
  html_document:
    number_sections: false
    toc: false
    includes:
      before_body: config/header-index.html
      after_body: config/footer.html
---

```{r setup, include=FALSE}
source("config/setup.R")
```

# Informações

  + **Curso:** Planejamento e Análise de Experimentos com R.
  + **Instrutor:** [Walmes Marques Zeviani], (DEST/[LEG]).
  + **Local:** Escola SUperior de Agricultura "Luiz de Queiroz" (ESALQ/USP) · Piracicaba/SP.
  + **Período:** 19 a 21 de Fevereiro de 2020.
  + **Público:** Alunos do Programa de Pós Graduação em Solos e Nutrição de Plantas.
  + **Carga horária**: 15 horas.

# Formulário de pré-avaliação

<div class="alert alert-info" role="alert">
  <a href="https://forms.gle/nk2tXgZoqw5rgXuJ8" target="_blank">Clique aqui para preencher o formulário de pré-avaliação.</a>
</div>

# Ementa prevista

  1. Revisão de R.
  2. Manipulação e visualização de dados experimentais.
     1. Preparo e importação dos dados.
     2. Inspeção, transformação e curadoria.
     3. Medidas descritivas e gráficos.
  3. Análise de experimentos com um fator qualitativo.
     1. Principais delineamentos.
     2. Especificação e análise dos pressupostos.
     3. Estimação e inferência.
     4. Testes de comparação de médias.
     5. Experimentos desbalanceados.
  4. Análise de experimentos com um fator quantitativo.
     1. Regressão linear simples e polinomial.
     2. Regressão múltipla.
     3. Regressão não linear.
     4. Regressões semi-paramétricas.
  5. Análise de experimentos fatoriais.
     1. Especificação e inferência.
     2. Estudo da interação.
     3. Modelos de superfície de resposta.
     4. Técnicas de confundimento e fracionamento.
  6. Análise de experimentos multinível.
     1. Parcela subdividida.
     2. Medidas repetidas.
  7. Análise de experimentos com respostas não Normais.
     1. Abordagens para dados de contagem.
     2. Abordagens para dados de proporção.
     3. Abordagens para dados de sobrevivência.

**Atenção**: ementa sujeita a alteração conforme andamento do Curso.

# Materiais complementares

  * [Manual de Planejamento e Análise de Experimentos com R](http://leg.ufpr.br/~walmes/mpaer/) (em construção).
  * [Cursos relacionados](http://leg.ufpr.br/~walmes/home/shortcourses/).
  * https://rstudio.com/resources/cheatsheets/
  * https://cran.r-project.org/doc/contrib/Short-refcard.pdf

# Requisitos de software

  1. R com versão >= 3.6.0. ([CRAN](https://cran.r-project.org/)).
  2. A seguinte lista de pacotes:
  \
```{r, eval = FALSE}
# Principais pacotes.
pkg <- c("tidyverse", "multcomp", "doBy", "emmeans", "car", "lme4",
         "rmarkdown", "agricolae", "ScottKnott", "devtools")
install.packages(pkg, dependencies =  TRUE)

# Pacote com conjuntos de dados.
devtools::install_github(repo = "pet-estatistica/labestData")
```

# Referências bibliográficas

```{r, include = FALSE}
# system("sed '/Url/d' config/refs.bib > config/Refs.bib")
refs <- system("grep -E '^@[[:alpha:]]+{' config/refs.bib",
               intern = TRUE)
refs <- gsub("^@[[:alpha:]]+\\{([[:alnum:]]+),",
             replacement = "@\\1",
             x = refs)
cat(refs, sep = ", ")
x <- paste(refs, collapse = ", ")
```

---
nocite: |
  `r x`
...

<!-- Coloca as referências aqui. -->
<div id="refs">
</div>

<!-- links -->
[Walmes Marques Zeviani]: http://leg.ufpr.br/~walmes
[LEG]: http://www.leg.ufpr.br
